【裁判字號】    97,訴,1637
【裁判日期】    971231
【裁判案由】    槍砲彈藥刀械管制
【裁判全文】
臺灣板橋地方法院刑事判決              97年度訴字第1637號
公  訴  人  臺灣板橋地方法院檢察署檢察官
被      告  甲○○
                    （現於臺灣新店戒治所戒治中）
指定辯護人  江肇欽律師
上列被告因違反槍砲彈藥刀械管制條例等案件，經檢察官提起公
訴（96年度偵字第20326 號），本院判決如下：
    主    文
甲○○未經許可，寄藏可發射子彈具有殺傷力之改造槍枝，累犯
，處有期徒刑年貳月，併科罰金新臺幣伍萬元，罰金如易服勞
役，以新臺幣壹仟元折算壹日；扣案仿FN廠1910型半自動手槍之
改造槍枝壹枝（含彈匣壹個，槍枝管制編號000000000
0號）沒收；又幫助施用第一級毒品，累犯，處有期徒刑肆月；
又幫助施用第一級毒品，累犯，處有期徒刑肆月；又持有第二級
毒品，累犯，處有期徒刑參月，扣案大麻壹包（驗後淨重零點參
公克），沒收銷燬之。應執行有期徒刑年拾月，併科罰金新臺
幣伍萬元，罰金如易服勞役，以新臺幣壹仟元折算壹日；扣案前
述改造槍枝壹枝（含彈匣壹個）沒收，前述大麻壹包沒收銷燬之
。
    事    實
一、甲○○前因違反毒品危害防制條例案件，經臺灣桃園地方法
    院以91年度訴字第1214號判處有期徒刑8 月確定，甫於民國
    92年11月22日縮刑期滿執行完畢。詎甲○○仍分別起意，為
    下列犯行：
  (一)明知非經中央主管機關許可，不得持有、寄藏具有殺傷力之
    手槍及子彈，竟未經許可，基於寄藏改造槍枝、子彈之犯意
    ，於96年1 月間，在其先前位於臺北縣板橋市○○路○ 段18
    9 號13樓住處內，受名籍不詳綽號「山豬」之成年男子寄託
    ，代為保管均具有殺傷力，經換裝土造金屬槍管製成之仿FN
    廠1910型半自動手槍製成之改造手槍1 枝（含彈匣1 個，槍
    枝管制編號0000000000號），及口徑8MM ＋－0.5MM 非制式
    子彈5 顆，而藏放於上址之客廳桌下。
  (二)分別基於幫助施用第一級毒品之犯意，於96年8 月初某日、
    同年月底某日，先與李明峰達成合資購買海洛因之約定，各
    出資新台幣（下同）1,000 元，合計為2,000 元，第1 次係
    李明峰至甲○○家中等候，由甲○○單獨前往購買，第2次
    則由兩人一同騎車至台北縣中和市○○路某處，均係甲○○
    向名籍不詳綽號「阿和」之成年男子購入海洛因各1 包（重
    量約0.03公克）後，交與李明峰應得之一半份量海洛因。嗣
    李明峰旋基於施用第一級毒品犯意，各在不詳時間，第1次
    在上述被告住處，第2 次則在不詳地點，分別施用海洛因，
    甲○○則藉此方式幫助李明峰施用第一級毒品2 次。
  (三)基於持有第二級毒品之犯意，於不詳時間，在臺北縣板橋市
    ○○路○ 段189 號13樓，收受名籍不詳自稱「張志忠」之成
    年男子所交付之第二級毒品大麻1 包（驗前淨重0.4 公克，
    驗後淨重0.3 公克）而持有之。
  (四)嗣於96年9 月3 日20時30分許，在臺北縣板橋市○○路○ 段
    189 號13樓為警查獲，並扣得前述大麻1 包、改造手槍1 枝
    （含彈匣1 個）、子彈10顆（其中含不具殺傷力之子彈5 顆
    ）。
二、案經臺北縣政府警察局海山分局報請臺灣板橋地方法院檢察
    署檢察官偵查起訴。
    理    由
一、按被告以外之人於審判外之陳述，雖不符前4 條之規定，而
    經當事人於審判程序同意作為證據，法院審酌該言詞陳述或
    書面陳述作成時之情況，認為適當者，亦得為證據，刑事訴
    訟法第159 條之5 定有明文；故當事人如放棄對原供述人之
    反對詰問權，於審判程序表示同意該等傳聞證據可作為證據
    ，除法院認該傳聞證據欠缺適當性外，自可承認其證據能力
    。經查，關於本案屬於審判外陳述之傳聞證據，公訴人、被
    告甲○○及其辯護人於審判程序均同意作為證據，且經本院
    審酌該證據作成情況均無不適當之情形，是依上開規定，認
    得作為本案證據。
二、關於犯罪事實(二)部分，被告坦承於96年8 月初及同年月底，
    2 度與證人李明峰合資2,000 元，即每人各出資1,000 元，
    由被告向綽號「阿和」之男子購入海洛因各1 包（重量約0.
    03公克）後，與李明峰平分毒品施用等情（見偵卷第272 頁
    ）；核與證人李明峰於偵查時結稱：我在96年8 月間，曾2
    度與被告各出資1,000 元合買毒品海洛因。第1 次是我在被
    告家中等候，被告單獨去向「阿和」購買，第2 次則由我們
    兩人一起騎車至台北縣中和市○○路附近，均由被告出面向
    「阿和」購買等語（見偵卷第114 頁）之合資購毒情節大致
    相符，堪予採信。另被告亦自承與李明峰合資購毒係為各自
    施用等語（見偵卷第272 頁），而證人李明峰於偵查中亦結
    證稱：第1 次是被告單獨出面購得海洛因後，再拿回他家給
    我施用等語，及稱：96年9 月3 日為警查獲後採尿有嗎啡反
    應，那次施用的海洛因就是我與被告合買的等語（見偵卷第
    114 、265 頁），且所述第2 次施用海洛因犯行，業經臺灣
    台北地方法院，以96年度訴字第1897號判處有期徒刑8 月確
    定，此有上開判決1 份在卷可參，堪信證人上開所述為真。
    是被告既明知李明峰購毒意在施用，仍與之合資並出面購買
    後交付，堪認被告確有藉此方式幫助證人李明峰施用第一級
    毒品之犯行無訛。
三、另關於犯罪事實(一)、(三)部分之事實，業據被告於本院訊問時
    坦承不諱（見本院卷第101 頁），而被告受託寄藏之前述槍
    、彈經送內政部警政署刑事警察局鑑定，結果認「送鑑改造
    手槍1 枝（槍枝管制編號0000000000號），認係改造手槍，
    由仿FN廠1910型半自動手槍製造之槍枝，換裝土造金屬槍管
    而成，擊發功能正常，可供擊發適用子彈使用，認具殺傷力
    。送鑑子彈10顆，認均係非制式子彈，由金屬彈殼組合直徑
    8. 0＋－0.5MM 金屬彈頭而成，採樣10顆試射，5 顆可擊發
    ，認具殺傷力，3 顆雖可擊發，惟發射動能不足，認不具殺
    傷力，2 顆無法擊發，認不具殺傷力。」等情，有該局96年
    10 月17 日刑鑑字第0960141252號槍彈鑑定書、97年5 月22
    日刑鑑字第0970063774號函各1 份在卷可稽（見偵卷第132
    至13 5頁、本院卷第43頁），則上開扣案槍、彈，係分屬槍
    砲彈藥刀械管制條例第4 條第1 項第1 款、第2 款所稱之槍
    砲、彈藥無誤，並有上述改造手槍1 把扣案可證。另扣案煙
    草1包 ，經送檢驗結果，確含有第二級毒品大麻成分（驗前
    淨重0.4 公克，驗後淨重0.3 公克），有台灣檢驗科技股份
    有限公司96年10月9 日濫用藥物檢驗報告1 份在卷可稽（見
    偵卷第122 頁），並有上述大麻煙1 包扣案可證，足見被告
    之自白係與事實相符。從而，本案事證明確，被告犯行堪予
    認定。
四、核被告如犯罪事實(一)所為，係犯槍砲彈藥刀械管制條例第8
    條第4 項之未經許可寄藏可發射子彈具有殺傷力之改造槍枝
    罪、第12條第4 項之未經許可寄藏子彈罪；如犯罪事實(二)所
    為，係分別犯刑法第30條第1 項前段、違反毒品危害防制條
    例第10條第1 項之幫助施用第一級毒品罪；如犯罪事實(三)所
    為，係犯違反毒品危害防制條例第11條第2 項之持有第二級
    毒品罪。按以營利之意圖交付毒品，而收取對價之行為，觸
    犯販賣毒品罪；苟非基於營利之意圖，而以原價或低於原價
    有償轉讓毒品與他人，僅得以轉讓毒品罪論處；若無營利之
    意圖，僅基於幫助施用毒品者取得供施用毒品之目的，而出
    面代購，或共同合資購買並分攤價金及分受毒品，則為施用
    毒品罪之幫助犯，三者行為互殊，且異其處罰，此有最高法
    院95年度臺上字第6888號判決意旨足參，而被告非有償轉讓
    毒品與李明峰，係與之合購並分攤價金及分受毒品，已如前
    述，是公訴人認被告所為係犯違反毒品危害防制條例第8 條
    第1 項之轉讓第一級毒品罪，容有誤會，惟因起訴之基本事
    實相同，爰變更起訴法條。又按幫助犯之成立，主觀上行為
    人須有幫助故意，客觀上須有幫助行為，意即需對於犯罪與
    正犯有共同之認識，而以幫助之意思，對於正犯資以助力，
    而未參與實施犯罪之行為者而言，最高法院75年度臺上字第
    1509號、88年度臺上字第1270號判決意旨亦可參照。是被告
    以幫助施用犯意而與證人李明峰合資購買海洛因，藉此便於
    李明峰施用，係僅就他人施用第一級毒品犯行提供助力，屬
    構成要件以外之行為，應就此部分論以幫助犯。其持有槍、
    彈為寄藏之當然結果，不另論以持有罪，又以一寄藏行為，
    同時寄藏改造槍枝及子彈，觸犯構成要件不同之罪，為想像
    競合犯，應從一重之未經許可寄藏改造槍枝罪論處。被告所
    犯上開4 罪間，犯意各別，行為互殊，應分論併罰。又被告
    有犯罪事實欄所載之犯罪科刑紀錄，於92年11月22日縮刑期
    滿執行完畢，有卷附臺灣高等法院被告前案紀錄表可按，其
    受有期徒刑執行完畢，5 年以內故意再犯有期徒刑以上之罪
    ，皆為累犯，均應依法加重其刑。另被告係基於幫助之犯意
    而為犯罪事實(二)部分犯行，酌均依正犯之刑減輕之，即依刑
    法第30條第2 項規定減輕其刑，並依法先加後減之。再者，
    被告未經許可持有具殺傷力之子彈係5 顆，業如前述；公訴
    人誤為10顆，容有未洽，併此敘明。
五、爰審酌被告有違反毒品危害防制條例前科，當知毒品海洛因
    、大麻等對人體身心健康危害之鉅，猶不知引以為戒，仍為
    幫助施用第一級毒品、持有第二級毒品犯行，戕害他人、自
    己身心健康，並擴大毒品危害範圍，復任意受託寄藏本案槍
    、彈，所為嚴重危害社會治安；惟念其終能坦承犯行，尚具
    悔意，兼衡其犯罪之動機、目的、手段等一切情狀，分別量
    處如主文所示之刑，併科罰金50,000元，而就罰金部分諭知
    易服勞役之折算標準，及就徒刑部分定其應執行之刑，以資
    懲儆。
六、扣案前揭具殺傷力之改造槍枝1 枝（含彈匣1 個），係槍砲
    彈藥刀械管制條例第4 條第1 項第1 款所列物品，乃未經許
    可不得持有之違禁物，不問屬於被告與否，均應依刑法第38
    條第1 項第1 款規定宣告沒收。另扣案之煙草1 包，經送檢
    驗結果，確含有第二級毒品大麻成分，已如上述，應依毒品
    危害防制條例第18條第1 項前段規定，不問屬於犯人與否，
    沒收銷燬之；又檢驗所耗用部分，既業已滅失，即不併為沒
    收銷燬之諭知。至於具殺傷力經試射之子彈5 顆，因擊發完
    畢而不存在，所留彈頭、彈殼並非違禁物，其餘經試射之子
    彈5 顆，則因不具殺傷力，均無庸併予宣告沒收。再者，被
    告為警查獲時所一併扣得之海洛因1 包、吸食器1 組、香菸
    2 支、分裝袋90只等物，則與被告本案犯行無關，自不予宣
    告沒收。
據上論斷，應依刑事訴訟法第299 條第1 項前段、第300 條，槍
砲彈藥刀械管制條例第8 條第4 項、第12條第4 項，毒品危害防
制條例第10條第1 項、第11條第2 項、第18條第1 項前段，刑法
第11條、第55條、第47條第1 項、第30條、第42條第3 項前段、
第51條第5 款、第38條第1 項第1 款，判決如主文。
本案經檢察官彭聖斐到庭執行職務。
中    華    民    國    97    年    12    月    31    日
                  刑事第十一庭  審判長法  官  彭全曄
                                      法  官  陳正昇
                                      法  官  洪珮婷
以上正本證明與原本無異。
如不服本判決，應於送達後10日內，向本院提出上訴狀。
                                      書記官  陳永訓
中    華    民    國    97    年    12    月    31    日
附錄本案論罪科刑法條：
槍砲彈藥刀械管制條例第8 條第4 項
未經許可，持有、寄藏或意圖販賣而陳列第1 項所列槍枝者，處
3 年以上10年以下有期徒刑，併科新臺幣700 萬元以下罰金。
槍砲彈藥刀械管制條例第12 條第4 項
未經許可，持有、寄藏或意圖販賣而陳列子彈者，處5 年以下有
期徒刑，併科新臺幣3 百萬元以下罰金。
毒品危害防制條例第10條第1 項
施用第一級毒品者，處6 月以上5年以下有期徒刑。
毒品危害防制條例第11條第2 項
持有第二級毒品者，處2 年以下有期徒刑、拘役或新臺幣3 萬元
以下罰金。


司法院資訊處製作；財團法人民間司法改革基金會備份。
